【裁判字號】    99,上易,448
【裁判日期】    990524
【裁判案由】    竊盜
【裁判全文】
臺灣高等法院高雄分院刑事判決         99年度上易字第448號
上  訴  人  臺灣高雄地方法院檢察署檢察官
被      告  甲○○
上列上訴人因被告竊盜案件，不服臺灣高雄地方法院98年度易字
第1459號中華民國99年2 月11日第一審判決（起訴案號：臺灣高
地方法院檢察署98年度偵字第23365 號），提起上訴，本院判決
如下：
    主  文
上訴駁回。
    理  由
一、公訴意旨略以：被告甲○○意圖為自己不法之所有，於98年
    1 月20日下午4 時許，在高雄市新興區○○○路與中山一路
    口之「中央公園」內，徒手竊取梁厚恩交給梁王招美所保管
    之易利信牌、型號W880i 、序號00000000000000行動電話1
    支【價值新臺幣（下同）8,600 元】，得手後逃逸現場，並
    販售至不知情之陳乃馮所經營之「逛逛發便宜館」，嗣經警
    詢線查獲，因認被告係涉犯刑法第320 條第1 項竊盜罪云云
    。
二、按案件曾經判決確定者，應諭知免訴之判決，刑事訴訟法第
    302 條第定有明文，縱令後之起訴事實較之確定判決之事實
    有【減縮或擴張】之情形，仍不失為「同一案件」，故其所
    訴之罪名雖有不同，而事實內容既屬一致，仍屬案件之同一
    性。（最高法院72年度台上字第4996號判決參照）。又「同
    一案件」，既經法院為實體上之確定判決，其犯罪之起訴權
    業已消滅，依一事不再理之原則，不許再為訴訟客體，更為
    其他有罪或無罪之實體上裁判。而所謂「案件是否同一」，
    應以被告及犯罪事實是否相同為斷，又「所謂事實同一」，
    應從「訴之目的及侵害性行為之內容是否同一」為斷，即以
    檢察官或自訴人請求確定其具有侵害性之社會事實關係為準
    ，亦即經其擇為訴訟客體之社會事實關係是否相同。（最高
    法院94年度台上字第1783號判決參照）。換言之，法院應受
    檢察官事實拘束者，乃在於【犯罪事實本身】，而非【犯罪
    事實之法律評價】。訴訟法上的犯罪事實概念，根本的考慮
    在於相同的犯罪事實只應受到國家一次的追訴與處罰，故不
    得重複追訴處罰相同的犯罪事實，即一事不兩罰之概念，是
    對相同的犯罪事實，自不得以不同的罪名重複訴追，此為當
    然之解釋。又犯罪事實同一概念之基礎，乃在於其間緊密事
    理之關聯性，應以犯罪行為時間、地點及被害法益是否同一
    ，作為認定犯罪事實是否同一之標準。
三、本院查被告甲○○於98年1 月20日，在高雄市○○路與八德
    路口，明知姓名年籍不詳之人，所交付之上揭行動電話1支
    ，為來路不明之贓物（梁厚恩所有，於同日在中央公園內遭
    竊），竟基於收受贓物之犯意向其收受後，隨即以600 元之
    價格出售予不知情之「逛逛發便宜館」負責人陳乃馮，而犯
    收受贓物犯行乙節，業經臺灣高雄地方法院檢察署檢察官以
    98年度偵字第20493 號向原審法院聲請以簡易判決處刑，並
    經原審法院於98年9 月9 日以98年度審簡字第4654號判決判
    處有期徒刑2 月，且已於同年12月14日確定在案等情，業經
    原審調閱98年度審簡字第4654號案卷證核閱屬實，並有上開
    刑事判決書（原審98年度易字第1459號35頁）暨臺灣高等法
    院被告前案紀錄表各1 份附卷可稽。而本件公訴意旨雖載有
    「甲○○竊取行動電話1 支，並販售予不知情之陳乃馮」，
    核與前案認定事實「甲○○收受贓物即前揭行動電話1 支，
    並販售予不知情之陳乃馮」，其就兩案之犯罪時間（均為98
    年1 月20日）、犯罪地點（被害人手機均在中央公園內遭竊
    ）、侵害客體（均為同一行動電話）及侵害目的（被害人之
    財產法益相同）以觀，應認本件起訴罪事實與前案經判決確
    定之犯罪事實，已具有緊密的事理關聯性，係無法分割同一
    事件，是縱令公訴意旨對先後兩案之法律評價不同，然仍無
    礙犯罪事實同一之認定，是本件既核與前案原審法院98年度
    審簡字第4654號判決所認定犯罪事實既屬同一，而前案之確
    定判決，亦未經撤銷，故依前揭說明，本件起訴之犯罪事實
    當為已確定判決前案之既判力效力所及，揆諸前揭說明，應
    為諭知免訴之諭知。
四、原審因而依刑事訴訟法第302 條第1 款之規定，諭知免訴之
    判決，核無不合，檢察官上訴意旨仍執前詞指摘原判決未傳
    訊相關人證以證明被告行竊犯行而有未當，為無理由，應予
    駁回，並不經言詞辯論而為之。
據上論結，應依刑事訴訟法第372 條、第368條，判決如主文。
中    華    民    國    99    年    5     月    24    日
                    刑事第十庭  審判長法  官 陳中和
                                      法  官 林水城
                                      法  官 李政庭
以上正本證明與原本無異。
本判決不得上訴。
中    華    民    國    99    年    5     月    24    日
                                      書記官 周青玉

司法院資訊處製作；財團法人民間司法改革基金會備份。
